【裁判字號】    97,交抗,293
【裁判日期】    970327
【裁判案由】    違反道路交通管理處罰條例
【裁判全文】
臺灣高等法院交通事件裁定             97年度交抗字第293號
抗  告  人  榮民計程車業服務中心臺北市分中心
代  表  人  唐書鄂
代  理  人  甲○○
上列抗告人因違反道路交通管理處罰條例案件，不服臺灣臺北地
方法院，中華民國96年12月31日所為裁定（96年度交聲更字第37
號），提起抗告，本院裁定如下：
    主  文
抗告駁回。
    理  由
一、按「受處分人，不服第8 條主管機關所為之處罰，得於接到
    裁決書之翌日起20日內，向管轄地方法院聲明異議」、「法
    院受理前項異議，以裁定為之」、「不服前項裁定，受處分
    人或原處分機關得為抗告」，道路交通管理處罰條例第87條
    第1 項、第2 項、第3 項前段分別定有明文。又法院受理有
    關交通事件，準用刑事訴訟法之規定，同條例第89條前段亦
    定有明文。道路交通案件處理辦法第26條前段亦規定：「抗
    告程序準用刑事訴訟法有關規定」。而刑事訴訟法第403 條
    第1 項復規定：「當事人對於法院之裁定有不服者，除有特
    別規定外，得抗告於直接上級法院」。再最高法院28年上字
    第3576號判例意旨謂：「本案雖依法不能提起自訴，惟某甲
    既為本案提起自訴之人，第一審判決亦將某甲列為自訴人，
    則某甲在刑事訴訟程序上不能不認為當事人，原判決不因此
    認其上訴為不合法，尚不能指為違誤，上訴論旨謂某甲不得
    提起自訴，即亦不能向第二審上訴云云，殊非適當」等語。
    揆諸上揭法條及判例意旨，於交通裁罰及聲明異議案件，對
    交通主管機關所為之裁決，其聲明異議權僅限於受裁決人即
    受處分人，他人並無聲明異議權（即無實施聲明異議之權能
    ），惟無聲明異議權之人（即非受處分人）若以自己名義聲
    明異議繫屬於法院，就該具體繫屬於法院之交通案件而言，
    其即為當事人，縱原審以其無聲明異議權而駁回其聲明異議
    ，因受裁定之訴訟當事人係該無聲明異議權但為聲明異議之
    人，應僅該人有抗告權，是縱為原交通裁罰之受處分人，因
    非受裁定之當事人，亦無抗告權。至於道路交通管理處罰條
    例第87條第3 項前段規定之「不服前項裁定，受處分人得為
    抗告」所稱之「受處分人」，應指依同條第1 項、第2 項規
    定提出聲明異議而受裁定之受處分人而言，而非謂未受法院
    裁定之受處分人亦有抗告權，此見該第3 項規定係承接同條
    第1 項、第2 項規定而來自明。依道路交通管理處罰條例第
    89條授權制定之道路交通案件處理辦法第25條規定：「受處
    分人或原處分機關對於地方法院或其分院交通法庭所為之裁
    定有不服者，得為抗告」，其中之「受處分人」，亦應為相
    同之解釋。
二、原處分意旨略以：受處分人榮民計程車業服務中心臺北市分
    中心所有車牌號碼928-EF號營業小客車，於民國（下同）96
    年3 月15日12時38分許，行經國道3 號高速公路南向334 點
    8 公里處時違規超速，經以雷達自動照相器測速拍照存證，
    由內政部警政署國道公路警察局第8 警察隊善化分隊警員趙
    志鵬以受處分人所有上開車輛有違反道路交通管理處罰條例
    第33條第1 項第1 款規定之行為逕行掣單舉發，嗣經異議人
    甲○○於96年5 月9 日提出申訴，經舉發單位調查結果，仍
    認上開車輛確有前述違規行為，原處分機關乃於同年6 月26
    日依道路交通管理處罰條例第33條第1 項第1 款、違反道路
    交通管理事件統一裁罰基準及處理細則第43條、第44條、第
    67條及違反道路交通管理事件統一裁罰基準表之規定，裁處
    受處分人罰鍰新臺幣3,000元。
三、原裁定略以：本件抗告人之代理人甲○○於民國（下同）96
    年8 月9 日向原法院所提出之聲明異議狀係以甲○○個人名
    義聲明異議，而原處分機關臺北市交通事件裁決所中華民國
    96年6 月26日所為之處分（原處分案號：北市裁3 字第裁22
    -ZHC041307號），其裁決對象（即受處分人）應為抗告人即
    榮民計程車業服務中心臺北市分中心，並非甲○○，如認原
    處分機關裁決書之認事用法有所違誤，自應由受處分人即榮
    民計程車業服務中心臺北市分中心向原法院聲明異議，本件
    抗告人之代理人甲○○就上開處分聲明異議不合法律上之程
    式，且無從補正，自應將其異議駁回。
四、抗告意旨略以：就臺北市交通事件裁決所中華民國96年6 月
    26日所為之處分（原處分案號：北市裁3 字第裁221-ZHC041
    307 號），得向原法院提起異議之人，究為行政院退除役官
    兵輔導委員會臺北市榮民服務處榮民計程車服務中心臺北分
    中心（下稱：榮民計程車服務中心臺北分中心）或本件抗告
    人之代理人甲○○實無分別，原裁定駁回聲明異議，應有違
    誤。又全國各大媒體曾報導，警察機關取締之測速設備未通
    過國家檢驗標準，若經上開設備所取締超速違規之案件，被
    舉發超速之用路人可提出申訴並得撤銷其原處分，故本件取
    締違法，爰請撤銷原處分及原裁定云云。
五、經查：
（一）本件抗告狀之抗告人欄係列「榮民服務處榮民計程車服務
      中心臺北分中心」為抗告人，其後並記載：「負責人（即
      法定代理人：）唐書鄂」、「代理人：甲○○」，其抗告
      狀末尾之具狀人簽章欄位亦記載：「委任人：唐書鄂」、
      「受任之訴訟代理人：甲○○」等語，惟如上所述，本件
      抗告係由「榮民服務處榮民計程車服務中心臺北分中心」
      以抗告人身分提起抗告，甲○○僅係以該中心代理人之身
      分具名，是甲○○並非本件抗告之抗告人，是原審送抗告
      函文記載稱：本件係「甲○○不服裁定..... 提起抗告」
      云云，尚有誤會，合先敘明。
（二）本件交通違規案件受裁決處分人固為「榮民服務處榮民計
      程車服務中心臺北分中心」，有臺北市交通事件裁決所北
      市裁三字第裁22-ZHC041307號違反道路交通管理事件裁決
      書（其上印刷體打字記載：受處分人為「榮民服務處榮民
      計程車服務中心臺北分中心」）1 紙附卷可稽，惟於原審
      提出聲明異議者並非「榮民服務處榮民計程車服務中心臺
      北分中心」，而係由甲○○以自己個人名義於原審提起聲
      明異議，依前開說明，就原審裁定得提起抗告者，應僅限
      於原審提出聲明異議而受裁定之異議當事人甲○○，「榮
      民服務處榮民計程車服務中心臺北分中心」並非受原審法
      院裁定之當事人，並無抗告權，茲「榮民服務處榮民計程
      車服務中心臺北分中心」提起本件抗告，於法律上不應准
      許，應予駁回。
（三）至目前國內警察機關取締之測速設備共有三種，其中「雷
      達測速器」、「雷射測速器」均符合檢定標準，僅「感應
      線圈測速設備」於我國尚未有檢驗設備，無法確保其準確
      性，故若經「感應線圈測速設備」舉發之違規案件，縱無
      具體事證顯示其所偵測之述具有所違誤，仍得經於裁定前
      向處罰機關提出陳述，有感應式線圈測速設備暫停使用相
      關後續處理說明以資參照（見內政部警政署警政治安全球
      資訊網--最新消息 〈http：www.npa.go v.tw〉），是若
      係經由「雷達測速器」或「雷射測速器」舉發之違規案件
      ，其舉發仍屬有據，尚不得遽認舉發有所違誤。準此，本
      件舉發之測速設備為「雷達測速器」並非「感應線圈測速
      設備」，有內政部警政署國道公路警察局第八警察隊公警
      八交字第0960870895號函在卷可憑（見原審卷第10頁），
      測速設備既符合檢測標準，以其舉發違規之事實自有所據
      ，附此敘明。
六、據上論斷，應依道路交通管理處罰條例第89條、道路交通案
    件處理辦法第26條，刑事訴訟法第411 條前段，裁定如主文
    。
中    華    民    國    97    年    3     月    27    日
                  刑事第三庭審判長法  官  蔡秀雄
                                  法  官  許文章
                                  法  官  謝靜恒
以上正本證明與原本無異。
不得再抗告。
                                  書記官  陳珮茹
中    華    民    國    97    年    3     月    27    日


司法院資訊處製作；財團法人民間司法改革基金會備份。
